【裁判字號】    99,上易,916
【裁判日期】    990930
【裁判案由】    竊盜
【裁判全文】
臺灣高等法院高雄分院刑事判決         99年度上易字第916號
上  訴  人
即  被  告  甲○○
上列上訴人因竊盜案件，不服臺灣高雄地方法院99年度易字第95
7 號中華民國99年7 月28日第一審判決（起訴案號：臺灣高雄地
方法院檢察署98年度偵字第25911 號），提起上訴，本院判決如
下：
     主  文
上訴駁回。
     理  由
一、按不服地方法院之第一審判決而上訴者，須提出上訴書狀，
    並應敘述具體理由，上訴書狀未敘述上訴理由者，應於上訴
    期間屆滿後20日內補提理由書於原審法院。逾期未補提者，
    原審法院應定期間先命補正。但上訴書狀已敘述理由，惟所
    敘述者非屬具體理由，則屬不符上訴之法定程式，由第二審
    法院以其上訴不合法律上程式，判決駁回，不生定期命補正
    之問題，刑事訴訟法第350 條第1 項、第361 條、第362 條
    、第367 條定有明文。
二、按上開所稱具體理由，係指須就不服之判決為具體之指摘而
    言，如僅泛稱原判決認事用法不當或採證違法、判決不公等
    ，均非具體理由（法院辦理刑事訴訟案件應行注意事項第16
    2 點參照）；復按所謂具體理由，必係依據卷內既有訴訟資
    料或提出新事證，指摘或表明第一審判決有何採證認事、用
    法或量刑等足以影響判決本旨之不當或違法，而構成應予撤
    銷之具體事由，始克當之（例如：依憑證據法則具體指出所
    採證據何以不具證據能力，或依憑卷證資料，明確指出所為
    證據證明力之判斷如何違背經驗、論理法則）；倘僅泛言原
    判決認定事實錯誤、違背法令、量刑失之過重或輕縱，而未
    依上揭意旨指出具體事由，或形式上雖已指出具體事由，然
    該事由縱使屬實，亦不足以認為原判決有何不當或違法者（
    例如：對不具有調查必要性之證據，法院未依聲請調查亦未
    說明理由，或援用證據不當，但除去該證據仍應為同一事實
    之認定），皆難謂係具體理由，俾與第二審上訴制度旨在請
    求第二審法院撤銷、變更第一審不當或違法之判決，以實現
    個案救濟之立法目的相契合，並節制濫行上訴」（最高法院
    97年度台上字第892 號判決意旨參照）。是如上訴理由書狀
    並未依據卷內訴訟資料，具體指摘原判決認事用法有何違法
    或不當之情形，即屬上訴未敘述具體理由。
三、上訴人即被告（下稱被告）甲○○因犯刑法第320 條第1 項
    、第3 項之竊盜、竊盜未遂等罪，經原審判處竊盜2 罪，各
    有期徒刑4 月；竊盜未遂6 罪，各有期徒刑3 月，如易科罰
    金，均以新台幣（下同）1,000 元折算1 日；應執行有期徒
    刑1 年2 月，如易科罰金，以1,000 元折算1 日在案。被告
    於99年8 月18日具狀上訴，所載上訴理由略以：「被告於案
    發時地係值伊吃下安眠藥後意識不清，根本不知做了什麼事
    ，也不知失竊物品為何在伊手上。又被告體型小，頭昏無力
    ，根本無力扳開機車置物箱，何況該處出入人多，被告不可
    能在該處行竊，且若伊有竊盜之意，為何不攜帶竊得物品逃
    離現場，豈有等警察到場之理。被告何需為區區1 千多元物
    品而犯竊盜罪，實因藥物引發所致，被告確無竊盜之不法意
    圖」云云。
四、經查被告甲○○所執上訴理由，核與其於原審抗辯內容大致
    相同，而原審對於被告上開辯詞，業經調查證人即被害人辛
    ○○、己○○、丁○○、庚○○、丙○○、乙○○、壬○○
    、戊○○等人於警詢之陳述、及證人張永遊於警詢、原審，
    證人周志明於原審之證詞，再酌以被告對於被訴案情前後所
    供不一，及被告於案發時係國中畢業教育程度、年屆52歲之
    成年人，於警、偵及原審審理時對各項問題均能理解明瞭，
    與一般正常嫌犯應答表現無異，顯然能辨識且知悉其行為違
    法，尚無不能辨識其行為違法或欠缺依其辨識而行為之能力
    ，或致其辨識行為違法或依其辨識而行為之能力有顯著減低
    之情形甚明，復以被告既明知服用藥物可能出現精神恍惚無
    法控制自己行為之情形，理應事先約束己身於可資控制活動
    之家中或特定之處所，豈可任意放任自己現身在捷運出口處
    之公眾場所，並恣意為行竊之舉，是被告對於未善加約制服
    藥後之自身活動範圍，又無視於藥效及醫囑而服用藥物，縱
    使行竊時有精神障礙或其他心智缺陷情形，亦為其自行所招
    致，當無從藉詞脫免罪責，因認被告所辯顯係卸責之詞。復
    參以卷附之高雄市政府警察局捷運警察隊搜索扣押筆錄、扣
    押物品目錄表、贓物認領保管單、現場採證及扣案物照片、
    車籍查詢基本資料等相關事證，認定被告所犯上開2 次竊盜
    、6 次竊盜未遂等犯行之事證明確（見原判決第3-6 頁），
    是原判決均已敘明如何認定被告上開犯罪所憑之證據及理由
    ，經核均無不合。至於被告上訴意旨所陳「被告體型小，頭
    昏無力，根本無力扳開機車置物箱，何況該處出入人多，被
    告不可能在該處行竊，且若伊有竊盜之意，為何不攜帶竊得
    物品逃離現場，豈有等警察到場之理」云云，純屬被告於案
    發當時之主觀考量情況，無從以此遽認被告即無上開2 次竊
    盜、6 次竊盜未遂等犯行，是此部分上訴意旨，亦不足以認
    為原判決有何不當或違法，難謂係屬上訴之「具體理由」。
五、綜上所述，被告甲○○對於原判決業已論述明確之採證，復
    執己意徒為爭執，且形式上所舉之上訴理由，均不足以認為
    原判決有何採證等足以影響判決本旨之不當或違法，而構成
    應撤銷原判決改判之具體事由，即與刑事訴訟法第361 條第
    2 項所稱「具體理由」顯非相當。從而，被告之上訴理由書
    狀未敘述具體理由，且於上訴期間屆滿後之20日內（被告於
    99年8 月9 日收受原審判決之送達，見原審卷第66頁），並
    未再補提其他上訴「具體理由」，依上開規定，被告之上訴
    顯屬違背法律上之程式，應由本院依同法第367 條前段、第
    372 條規定，不經言詞辯論判決如主文。
據上論斷，應依刑事訴訟法第367 條前段、第372 條，判決如主
文。
中    華    民    國    99    年    9     月    30    日
                  刑事第三庭    審判長法  官  莊崑山
                                      法  官  唐照明
                                      法  官  張意聰
以上正本證明與原本無異。
本件判決不得上訴。
中    華    民    國    99    年    9     月    30    日
                                      書記官  陳金卿

司法院資訊處製作；財團法人民間司法改革基金會備份。
